【裁判字號】    97,交抗,2609
【裁判日期】    980325
【裁判案由】    違反道路交通管理處罰條例
【裁判全文】
臺灣高等法院交通事件裁定            97年度交抗字第2609號
抗  告  人
即受處分人  甲○○
上列抗告人即受處分人因違反道路交通管理處罰條例案件，不服
臺灣士林地方法院中華民國九十七年十二月十日所為裁定（九十
七年度交聲字第一六二七號），提起抗告，本院裁定如下：
    主  文
抗告駁回。
    理  由
一、原裁定意旨略以：受處分人甲○○名下之車牌號碼２１０１
    －ＱＹ號自用小客貨車，於民國九十七年八月二日下午一時
    二十分許，沿臺北市○○○路自東往西方向行駛至三民路口
    ，於紅燈亮起時駛越停止線，經線圈感應偵測電腦判讀「闖
    紅燈」而照相採證，為警對汽車所有人逕行舉發，原處分機
    關即臺北市交通事件裁決所依道路交通管理處罰條例第五十
    三條第一項之規定，裁處汽車所有人即受處分人罰鍰新臺幣
    （下同）二千七百元（受處分人雖未辦理歸責，惟其申訴時
    以張孝慈名義為之，本件係逕行舉發汽車所有人，故未予記
    點處分）。受處分人不服聲明異議，原審調查後仍認受處分
    人有「闖紅燈」之違規行為，而駁回其異議之聲明。
二、抗告意旨略以：受處分人係因該路口所設置用以警告車輛行
    人之圓形黃燈閃爍秒差時間過短，致當時雖跟隨前車循序直
    行，惟於發現燈號轉為圓形紅燈後，不及反應無法煞停而造
    成違規。而圓形黃燈之意義在於警告用路人燈號將轉為圓形
    紅燈，其二者變換之秒差卻短暫到令人無從反應，完全喪失
    其意義及功能，且受處分人之車輛於九十七年七月二十六日
    上午發生車禍受損，警方採證照片似有問題，為此提起抗告
    云云。
三、按汽車駕駛人行經有燈光號誌管制之交岔路口闖紅燈者，處
    一千八百元以上五千四百元以下罰鍰，道路交通管理處罰條
    例第五十三條第一項定有明文。次按汽車駕駛人闖紅燈，經
    以科學儀器取得證據資料者，當場不能或不宜攔截製單舉發
    者，得對汽車所有人逕行舉發處罰，此逕行舉發，應記明車
    輛牌照號碼、車型等可資辨明之資料，以汽車所有人為被通
    知人製單舉發，道路交通管理處罰條例第七之二條第一項第
    一款、第四項亦有明定。
四、經查：
（一）受處分人甲○○名下之車牌號碼２１０１－ＱＹ號自小客
      貨車，於九十七年八月二日下午一時二十分許，沿臺北市
      ○○○路自東往西方向行駛至三民路口時，於紅燈亮起後
      闖越紅燈之事實，業據受處分人於申訴時自承在卷，並有
      電腦採證彩色舉發照片二張、臺北市政府警察局北市警交
      大字第ＡＢ0000000號舉發違反道路交通管理事件
      通知單影本一紙在卷可稽（原審卷第六、七頁），此部分
      事實洵堪認定。
（二）受處分人雖執前揭情詞置辯，惟汽車行駛至交岔路口，其
      行進、轉彎，應遵守燈光號誌或交通警察之指示，道路交
      通安全規則第一百零二條第一項第一款定有明文；而行車
      管制號誌顯示為圓形紅燈者，其意義為車輛禁止通行，不
      得超越停止線或進入路口，道路交通標誌標線號誌設置規
      則第二百零六條定有明文。「闖紅燈」之行為，應認以於
      行車號誌顯示為圓形紅燈時，猶仍超越停止線進入路口者
      ，始足當之，如行車號誌已顯示為圓形紅燈，逕超越停止
      線或進入路口，則與闖紅燈之行為無疑，自得援引闖紅燈
      之規定加以處罰。則依卷附電腦採證彩色照片兩幀觀之，
      其駕駛車號２１０１－ＱＹ自小客貨車之駕駛人，於紅燈
      亮起時，駛越停止線並經線圈感應，由電腦偵測闖紅燈後
      啟動採證於第一秒四拍攝第一張採證照片，復於第二秒九
      拍攝第二張時，仍以時速五十四公里行駛穿越路口至銜接
      路段，受處分人既已違反前開規定，違規事實已臻明確，
      核無違誤。
（三）又汽車行駛時，駕駛人應注意車前狀況及兩車併行之間隔
      ，並隨時採取必要之安全措施，道路交通安全規則第九十
      四條第一項、第三項亦有明文。是駕駛人在未能確認前方
      號誌是否仍屬可通行之綠燈或黃燈時，自應與前車隨時保
      持距離以採取必要之安全措施，遇交通號誌之轉換，無論
      綠燈轉變為黃燈，或黃燈轉變為紅燈，若用路人確實遵守
      交通規則，皆有合理充裕之時間予用路人因應，此觀道路
      交通標誌標線號誌設置規則第二百三十一條至二百三十三
      條關於號誌之燈號變換相關規定自明。再查，卷附臺北市
      交通管制工程處九十七年十月八日北市交工控字第０９７
      ３４２１７０００號函說明二：查本案違規地點「民權東
      路與三民路口」號誌採往西遲閉三時相設計，且各時相均
      含黃燈三秒與全紅清道時間二秒，符合道路交通標誌標線
      號誌設置規則，且當日該路口並無號誌故障情形等語明確
      。參以卷附電腦採證照片二幀，當時為晴天，光線充足，
      道路視線良好，依當時現場情狀，紅燈亮起駕駛人駛越停
      止線，仍以時速五十四公里持續行駛穿越路口至銜接路段
      時，其前、後並無障礙物，與前車有相當之距離，並無其
      他足以影響行車視線之情形，駕駛人於停止線前並非不能
      注意交通號誌之轉換。是本件顯係受處分人行經路口未採
      取適當減速，亦未注意燈號變換所致，受處分人以當時係
      跟隨前車直行，因該路口設置黃燈閃爍秒差時間過短而反
      應不及等詞為辯解，實無可採。
（四）受處分人雖以其車禍後保險桿處有受損，質疑照片真偽，
      並提出車輛維修單據為證。惟受處分人所提之維修單據雖
      載後保險桿受損、烤漆，但其具體受損情形如何，自外觀
      上是否可明顯判斷，並無資料可以證明，而採證照片上後
      保險桿處因拍攝距離、角度差異，車輛是否受損，受損情
      形如何亦不明，而自本案申訴時起，受處分人均不否認於
      上開時間駕車行經上開路段，亦不否認系爭採證照片上之
      車輛為其所有，且系爭採證照片上之日期係由電腦自動操
      作，亦查無序號、時間錯誤之情形，受處分人指採證照片
      非當日所攝，亦不足採。
五、綜上所述，受處分人確有於上揭時地闖紅燈之違規行為，原
    處分機關依據道路交通管理處罰條例第五十三條第一項及違
    反道路交通管理事件統一裁罰基準表規定，裁處罰鍰二千七
    百元，原審法院亦同此認定，裁定駁回受處分人之異議聲明
    ，並對所適用之法律依據詳加說明，認事用法並無違誤。受
    處分人猶執陳詞抗告指摘原裁定不當，依諸前揭各節說明並
    無可採，是其抗告既無理由，自應駁回之。
據上論斷，依道路交通管理處罰條例第八十九條、道路交通案件
處理辦法第二十六條、刑事訴訟法第四百十二條，裁定如主文。
中    華    民    國    98    年    3     月    25    日
                  刑事第四庭  審判長法  官  陳筱珮
                                    法  官  陳玉雲
                                    法  官  鄭水銓
以上正本證明與原本無異。
本裁定不得再抗告。
                                    書記官  劉貞達
中    華    民    國    98    年    3     月    25    日


司法院資訊處製作；財團法人民間司法改革基金會備份。
